臺灣高等法院刑事判決　　　　　　　　　　　　　九十一年度交上訴字第一六三號
　　上　訴　人
　　即　被　告　甲○○
右上訴人因公共危險等案件，不服臺灣板橋地方法院九十一年度交訴字第一二號，中
華民國九十一年八月六日第一審判決（起訴案號：臺灣板橋地方法院檢察署九十年度
偵字第一九一九九號）提起上訴，本院判決如左：
    主  文
上訴駁回。
    事  實
一、甲○○明知酒後不得駕車，竟於民國九十年十一月八日晚間八時許，在臺北縣鶯
    歌鎮○○○街二三之二號住處飲用米酒，吐氣所含酒精成份超過每公升零點八五
    毫克以上，已達不能安全駕車之程度（酒醉駕車部分已撤回上訴確定），仍自住
    處駕駛其所有之車號車號Ｓ９─四八二五號休旅車，沿台北縣三峽鎮○○路，往
    三峽方向行駛。其行至中正路與大利路口處時，原應注意車前狀況，其亦無不能
    注意之情事，詎其竟疏未注意前方已發生車禍事故而路面置放有交通錐及輪胎作
    為障礙物，且該處亦有警方指揮交通避讓該處，甲○○仍駕車向前直速前行，不
    僅撞倒路面之交通錐及輪胎，進而撞及當時倒臥在路面等待救護車之乙○○（乙
    ○○先前騎機車遭蘇林鴻駕車撞倒，受有頭部外傷併頭皮血腫、四肢及軀幹多處
    擦傷、左手肌肉拉傷，正倒臥路面等待救援）（被告蘇林鴻過失傷害部分事後已
    與乙○○和解而經撤回告訴），乙○○頭臉部遭受甲○○所駕駛休旅車底盤嚴重
    撞刮，因而受有顏面多處撕裂傷、口腔黏膜與齒齦多處撕裂傷、右側第五掌骨骨
    折、左上第二大臼齒嵌入鼻竇、左右上門齒及側門齒及右下門齒及側門齒及左下
    門齒損壞缺牙等傷害。在場警察及路人均呼叫喝令甲○○停車，甲○○亦明知已
    致人傷害，竟因畏責，而另行起意，駕車繼續逃逸，且因甲○○所駕駛之休旅車
    底盤較高，乙○○頭部所戴安全帽及身所穿雨衣卡住休旅車底盤，乙○○遂遭甲
    ○○所駕駛之車輛沿路拖行，警方不得已遂駕警車追逐，並沿路廣播喝令甲○○
    停車，然甲○○仍不聽制止而繼續駕車逃逸，沿路拖行乙○○至一公里外之台北
    縣三峽鎮○○街二七巷前，警方始發現甲○○之車跡，遂超車攔阻甲○○，救起
    卡在休旅車底盤下的乙○○，送醫急救。
二、案經乙○○訴由台北縣警察局三峽分局報請臺灣板橋地方法院檢察署檢察官偵查
    起訴。
    理  由
一、訊據被告甲○○雖坦承酒後駕車撞及乙○○，惟辯稱：伊因酒醉而未看見臥倒路
    面之乙○○，伊當時亦不知撞到乙○○，因此未停車而繼續向前駕駛，並非逃逸
    云云。經查，（一）右揭事實，業據告訴人乙○○及其家屬林克彬、林克元於警
    訊、偵查及原審審理時指訴不移。乙○○因遭被告甲○○駕車撞刮，受有顏面多
    處撕裂傷、口腔黏膜與齒齦多處撕裂傷、右側第五掌骨骨折、左上第二大臼齒嵌
    入鼻竇、左右上門齒及側門齒及右下門齒及側門齒及左下門齒損壞缺牙等傷害，
    亦有長庚紀念醫院出具之診斷證明書影本二件、受傷之照片一件、破碎雨衣照片
    數張在卷可證。此外有台北縣警察局道路交通安全事故調查表一份、照片九張在
    卷可稽。（二）被告甲○○肇事後經警方實施酒精濃度檢測，測得其吐氣所含酒
    精成份超過每公升零點八五毫克以上，有酒精濃度測定報告一紙在卷可稽。（三
    ）證人即當天追捕之警察劉坤宗於原審調查時證稱：伊與施博文警察執行巡邏任
    務時發現本件現場發生車禍，就下去處理，當時乙○○臥在路面，其手抱著腳在
    哀嚎，機車亦倒在路中間，肇事之蘇林鴻與其所駕駛小客車均在路邊，當時現場
    車輛很少，伊在場指揮車輛應靠邊行駛，伊後來見到甲○○駕駛休旅車過來，伊
    趕緊以指揮棒指示甲○○停車，但甲○○沒有停車而直衝過來，伊差點被撞到，
    幸趕緊跳到旁邊，甲○○之車輛竟直衝撞乙○○，乙○○卡在甲○○的車底下，
    甲○○有暫時停住而搖下車窗往後看，伊當時大聲對甲○○說「車下有人，不要
    再動」，伊喊二、三次，但甲○○卻加速駕車逃跑，伊遂與施博文警察駕警車追
    捕，但甲○○逃逸車速達時速一百公里以上，且逃逸路線不是大馬路而是行駛小
    路，警方一開始找不到甲○○的車輛，約追捕一公里外，在正義街口時，始看見
    甲○○所駕駛休旅車尾部燈光，因該處有一個九十度的大轉彎，車輛必須放慢速
    度才能轉過去，警方追捕途中均有鳴警笛且廣播呼叫甲○○停車，警方發現甲○
    ○車輛後趕緊超前攔下甲○○，乙○○遭甲○○拖行一公里以上，警方與當地民
    眾以千斤頂把甲○○之休旅車抬高後，始救出乙○○等語。證人即警察施博文亦
    證稱：伊所見與劉坤宗大致相同，甲○○撞到乙○○時，有探頭往車外看，劉坤
    宗大叫車下有人要停車，但甲○○反而加速逃跑，時速有九十至一百公里等語（
    見原審九十一年三月二十六日筆錄）。此外，有該二位警察製作之書面報告（附
    在偵查卷第十四頁）可證。（四）證人陳炳秋於警訊及原審調查時證稱：伊在肇
    事現場附近經營機車行，聽見車禍聲音，跑出去看見乙○○臥在路面且痛得哇哇
    叫，乙○○的嘴角有流血，伊趕緊打電話報警，並拿店內的機車輪胎及交通錐各
    一個去放在路面上，約距離乙○○十公尺前，警方亦到場指揮交通，車輛均會避
    開乙○○，但不久甲○○的休旅車卻直開過來，警察趕緊跳開，甲○○撞倒交通
    錐後，繼續撞到乙○○，卡住乙○○時有減慢車速，但甲○○卻繼續開車走，警
    方有拿指揮棒要甲○○停車，但甲○○未停車而繼續開走等語（見卷第十一頁反
    面及原審九十一年四月九日筆錄）。按汽車行駛時，駕駛人應注意車前狀況，‧
    ‧‧並隨時採取必要之安全措施，道路交通安全規則第九十四條第三項定有明文
    。被告駕駛汽車理應注意車前狀況，並隨時採取必要之安全措施，以預防危險之
    發生，且依當時路況，並無不能注意之情事，詎其因飲酒竟疏未注意依前揭規定
    駕車，致肇本件車禍，自難辭過失之責。而告訴人確因本件車禍受傷，已詳述如
    前，則被告之過失犯行與告訴人之傷害間，顯有相當因果關係，是以被告過失傷
    害之犯行堪以認定。又被告肇事後隨即逃逸，經警方追捕攔下後，測試酒精濃度
    發現已超過安全標準，被告亦坦承酒後駕車，被告空言否認知悉撞到乙○○而逃
    逸云云，按社會經驗法則而論，被告當時既能單獨自住處駕車至數公里外之三峽
    鎮，顯見被告精神狀況並未喪失，其能掌控方向盤延大小道路彎曲行駛，於撞到
    乙○○時亦慢下來，堪認其對外境有相當之注意能力，其所辯，無非事後卸責之
    詞，不足採信。本件事證明確，被告上開犯行均洵堪認定。至證人陳炳秋於原審
    調查中雖證稱只看到警察拿指揮棒要被告停車，沒有聽到警察出聲喊要被告停車
    ，被告撞到被害人後並沒有搖下車窗等情，惟與現場處理之警員劉坤宗、施博文
    於原審及先前撞倒乙○○之蘇林鴻於偵查中（認同警察報告書無訛）所述不符，
    尚難為被告有利之認定，併佌敘明。
二、核被告乙○○過失致人於傷之行為，係犯刑法第二百八十四條第一項前段之過失
    傷害罪；其駕駛動力交通工具肇事，致人於傷而逃逸之行為，則係另犯刑法第一
    百八十五條之四之公共危險罪。所犯上開二罪，犯意各別，罪名互異，應予分論
    併罰。又被告所犯過失傷害罪部分，係酒醉駕車因而致人受傷，應依道路交通管
    理處罰條例第八十六條第一項規定加重其刑。原審認被告罪證明確，適用道路交
    通管理處罰條例第八十六條第一項，刑法第一百八十五條之四、第二百八十四條
    第一項前段、第五十一條第五款，罰金罰鍰提高標準條例第一條前段之規定，及
    審酌被告過失之程度、告訴人所受傷勢甚嚴重，及被告矢口否認犯罪，犯後未與
    告訴人和解，態度不佳等一切情狀，就其所犯二罪分別量處有期徒刑五月及二年
    。其認事用法及量刑，均無違誤。被告上訴意旨，仍執陳詞，否認犯罪，並空言
    警員作偽證，即無理由，應予駁回。
據上論斷，應依刑事訴訟法第三百六十八條，判決如主文。
本案經檢察官洪泰文到庭執行職務。
中      華      民      國      九十一      年    十一    月    二十    日
                              臺灣高等法院交通法庭
                                  審判長法  官  葉  騰  瑞
                                        法  官  江  國  華
                                        法  官  莊  明  彰
右正本證明與原本無異。
肇事逃逸部分如不服本判決應於收受送達後十日內向本院提出上訴書狀，其未敘述上
訴之理由者並得於提起上訴後十日內向本院補提理由書（均須按他造當事人之人數附
繕本）。
過失傷害部分不得上訴。
                                        書記官  廖  嫣  雯
中      華      民      國      九十一      年    十一    月    二十一  日
附錄：本判決論罪科刑法條全文
刑法第二百八十四條
因過失傷害人者，處六月以下有期徒刑、拘役或五百元以下罰金。致重傷者，處一年
以下有期徒刑、拘役或五百元下罰金。
從事業務之人，因業務之過失傷害人者，處一年以下有期徒刑、拘役或一千元以下罰
金。致重傷者，處三年以下有期徒刑、拘役或二千元以下罰金。
刑法第一百八十五條
損壞或壅塞陸路、水路、橋樑或其他公眾往來之設備或以他法致生往來危險者，處五
年以下有期徒刑，拘役或五百元以下罰金。
因而致人於死者，處無期徒刑或七年以上有期徒刑；致重傷者，處三年以上、十年以
下有期徒刑。
第一項之未遂犯罰之。
